【裁判字號】    97,小上,34
【裁判日期】    970923
【裁判案由】    清償債務
【裁判全文】
臺灣彰化地方法院民事裁定  97年度小上字第34號
上  訴  人  甲○○
被上訴  人  臺灣新光商業銀行股份有限公司
法定代理人  丙○○
被上訴  人  新光行銷股份有限公司
法定代理人  乙○○
上列當事人間請求清償債務事件，上訴人對於中華民國97年8 月
6 日本院彰化簡易庭97年度彰小字第416 號第一審判決提起上訴
，本院裁定如下：
    主  文
上訴駁回。
第二審訴訟費用新臺幣壹仟伍佰元由上訴人負擔。
    理  由
一、按對於小額程序之第一審裁判之上訴或抗告，非以其違背法
    令為理由，不得為之；上訴狀應記載上訴理由，表明下列各
    款事項：一原判決所違背之法令及其具體內容。二依訴訟資
    料可認為原判決有違背法令之具體事實；民事訴訟法第436
    條之24第2 項、第436 條之25分別定有明文。又依同法第43
    6 條之32第2 項規定準用同法第468 條、第469 條第1 款至
    第5 款，所謂違背法令，依同法第468 條規定，指判決不適
    用法規或適用不當，為違背法令；而判決有同法第469 條所
    列各款情形之一者，為當然違背法令。是當事人對小額程序
    之第一審判決提起上訴，如依民事訴訟法第468 條規定，以
    第一審判決有不適用法規或適用不當為理由時，其上訴狀或
    理由書應有具體之指摘，並揭示該法規之條項或其內容，若
    係成文法以外之法則，應揭示該法則之旨趣。倘為司法院解
    釋，或最高法院判例，則應揭示該判解之字號或其內容。如
    以民事訴訟法第469 條第1 款至第5 款所列情形為理由時，
    其上訴狀或理由書，應揭示合於該條款之事實。上訴狀或理
    由書如未依此項方法表明，或其所表明者，顯與上開法條規
    定之情形不相合時，即難認已對於小額程序第一審判決之違
    背法令有具體之指摘，其上訴自難認為合法（最高法院71年
    臺上字第314 號判例意旨參照）。再者，依民事訴訟法第43
    6 條之32第2 項準用同法第471 條第1 項之規定，小額訴訟
    程序之上訴人若未於提起上訴後20日內提出如上所述之合法
    上訴理由書於第一審法院，第一審法院無庸命其補正，即得
    以裁定駁回之；其上訴不合法者，第二審法院亦應依同法第
    436 條之32第2 項準用同法第444 條第1 項前段之規定，逕
    以裁定駁回之。
二、本件上訴意旨略以：原審已認定申請書上「甲○○」之簽名
    非上訴人所簽，自應認上訴人未向被上訴人臺灣新光商業銀
    行股份有限公司（下稱臺灣新光銀行）貸款；且上訴人係購
    買顛峰電信股份有限公司（下稱顛峰電信）之電話及門號服
    務，今顛峰電信既已倒閉，上訴人自無庸再付款；至於被上
    訴人臺灣新光銀行於原審提出原誠泰商業銀行股份有限公司
    （下稱誠泰銀行）徵信人員之徵信電話錄音，應係上訴人誤
    認誠泰銀行徵信人員是受顛峰電信之委託進行徵信所致；另
    原誠泰銀行將對上訴人之債權讓與臺灣新光銀行，卻未通知
    上訴人，依民法第297 條規定，對上訴人亦屬無效，故原審
    判決實有不當，應予廢棄等語。
三、經核上訴人之上訴理由，上訴人雖於上訴理由狀以申請書上
    「甲○○」之簽名非其所簽，原誠泰銀行之徵信照會係其誤
    認所致為由，主張其未向臺灣新光銀行貸款等語。惟原審已
    就申請書簽名真偽、徵信照會錄音內容等證據對消費借貸契
    約效力之影響，具體說明其審核認定之依據及理由，有原審
    判決在卷可稽，上訴人未具體指摘原審判決有何違背法令之
    情事，亦未指明原審判決所違反法規條項、內容，或其他司
    法院解釋、最高法院判例或法則，僅對已經原審認定之證據
    再提出其主觀之解釋及認定，實難認其已合法表明上訴理由
    。至上訴人於上訴狀雖復主張原誠泰銀行將對上訴人之債權
    讓與臺灣新光銀行，卻未通知上訴人，依民法第297 條規定
    ，對上訴人應屬無效等語，惟按上訴人於第二審程序不得提
    出新攻擊或防禦方法，民事訴訟法第436 條之28前段定有明
    文；又按民事訴訟採不干涉主義，凡當事人所未聲明之利益
    ，不得歸之於當事人，所未提出之事實及證據，亦不得斟酌
    之（最高法院95年度台上字第2837號、94年度台上字第1641
    號判決意旨參照）。查上訴人於原審僅辯稱：其未在申請書
    簽名，自未向被上訴人臺灣新光銀行貸款，且顛峰電信倒閉
    了，故其應不必再付款了等語（參原審卷筆錄），並未就臺
    灣新光銀行因與誠泰銀行合併，概括取得誠泰銀行營業、資
    產及負債而取得誠泰銀行對上訴人之債權乙節提出任何抗辯
    及主張，有原審卷可參，則原審自無從就其於上訴時始提出
    之此部分主張為審酌；而小額訴訟又不得於上訴時提出新的
    攻擊或防禦方法，是上訴人當更不得於上訴時提出新的主張
    及攻擊、防禦方法，並據為指摘原審判決不當之依據。從而
    ，依首揭說明，本件上訴顯不合法，應予駁回。
四、結論：本件上訴為不合法，依民事訴訟法第436 條之32第2
    項、第444 條第1 項前段、第95條、第78條、第436 條之19
    第1 項，裁定如主文。
中    華    民    國    97    年    9     月    23    日
                  民事第二庭    審判長法  官  康弼周
                                      法  官  張德寬
                                      法  官  吳永梁
以上正本係照原本作成。
本裁定不得抗告。
中    華    民    國    97    年    9     月    26    日
                                      書記官  陳美敏


司法院資訊處製作；財團法人民間司法改革基金會備份。
